【裁判字號】    88,訴,763
【裁判日期】    890531
【裁判案由】    公共危險等
【裁判全文】
臺灣高雄地方法院刑事判決                          八十八年度訴字第七六三號
    公  訴  人  臺灣高雄地方法院檢察署檢察官
    被      告  戊○○
    被      告  丙  ○
    被      告  丁○○
    共      同
    選任辯護人  蘇盈貴
右列被告等因公共危險等案件，經檢察官提起公訴（八十七年度偵字第二０七二八、
二六一一八號），本院判決如左：
    主  文
戊○○、丙○、丁○○均無罪。
    理  由
一、公訴意旨略以：戊○○、丙○二人係夫妻關係，戊○○與陳宇彬均係高雄縣鳳山
    市○○路一五三號奇峰家具廣場有限公司（以下簡稱奇峰公司）合夥人兼實際負
    責人，三人共同基於意圖為自己不法所有之概括犯意，自八十七年四月起，明知
    該公司經營不善名下已無財產，竟共同以該公司名義向舒格蘭股份有限公司（以
    下簡稱舒格蘭公司）施行詐術，謊稱生意良好，需要許多傢具云云，而使告訴人
    信以為真，每次交付各種傢具、價金新台幣（下同）數千元至數萬元不等，共詐
    得傢具值五十一萬元，共同簽發台灣土地銀行五甲分行發票日分別為八十七年五
    月三十一日及六月十日，面額分別為十七萬八千六百五十四元、十一萬五千七百
    九十六元之支票各一張予告訴人以為搪塞，詎屆期因存款不足而退票。詎三人明
    知該公司經營不善已經倒閉，佯向太平產物保險股份有限公司（以下簡稱太平洋
    保險公司）投保一千二百萬元之火災保險，僅支付保險費六萬一千四百四十元，
    保險期間自八十七年二月七日至八十八年二月七日止，受益人及使用人為奇峰公
    司負責人戊○○，再共同於八十七年七月一日三十七分許，以汽油潑灑該家具店
    內，再點火燃燒，引起大火，消防人員抵達時已救援不及而全部燒燬。經鑑定為
    人為縱火，而未詐得保險金。
二、按犯罪事實應依證據認定之，無證據不得推定其犯罪事實；又不能證明被告犯罪
    ，應諭知無罪之判決，刑事訴訟法第一百五十四條、第三百零一條第一項定有明
    文。又認定不利於被告之事實，須依積極證據，苟積極證據不足為不利於被告事
    實之認定，即應為有利於被告之認定，更不必有何有利之證據，最高法院著有三
    十年上字第八一六號判例可參。次按刑法第三百三十九條第一項詐欺罪之成立，
    以意圖為自己或第三人不法所有，以詐術使人將本人或第三人之物交付為要件。
    所謂以詐術使人交付，必須被詐欺人因其詐術而陷於錯誤，若其所用方法，不能
    認為詐術，亦不致使人陷於錯誤，即不構成該罪，最高法院四十六年台上字第二
    六０號判例可資參照。至於債務人於債之關係成立後，如有未依債之本旨履行民
    事債務之情形，在一般社會經驗上可能之原因甚多，縱令是出於惡意不為履行，
    茍無足以證明其在債之關係發生時，自始即具有不法所有意圖之積極證據，亦僅
    能令負民事之遲延給付責任，依刑事訴訟法第一百五十四條之規定，尚不得據此
    債信違反之客觀事態，而推定債務人原有詐欺取財之犯意。
三、公訴人認被告三人涉有公共危險、詐欺取財之犯行，無非以右揭事實，業據告訴
    人舒格蘭公司指訴不疑，並有出貨單影本十八紙，上開二張支票影本及退票理由
    單，律師催告函及火災原因調查報告書及現場照片可按，參以戊○○、丙○於深
    夜二十三時三十分關閉該傢具行熄燈離去，隨即發生以汽油潑灑之縱火情況及被
    告三人投保鉅額火險且負債累累已經倒閉，有明顯之縱火動機等情，為其論據。
    訊據被告戊○○、丙○、丁○○堅決否認有何右揭犯行，均辯稱：伊等並未詐領
    保險金，亦未施詐術向舒格蘭公司訂貨後拒不給付貨款等語。
四、經查：
（一）本件火災發生時間為八十七年七月七日凌晨一時三十七分許，而被告戊○○、
      丙○係經由友人乙○○以電話通知聯絡始知渠等所經營之奇峰公司發生火災，
      且被告戊○○、丙○慌忙自其家中出門欲至現場處理善後時，恰遇鄰居甲○○
      亦出門到垃圾等情，業據證人乙○○、甲○○證述在卷，並有火災原因調查報
      告書一份在卷可憑。另被告丁○○自八十七年六月二十日起至同年七月十三日
      止均不在國內一情，亦有內政部警政署入出境管理局八十八年十二月二十三日
      （八八）境信昌字第八八四七三號函附卷可稽，是被告三人於火災發生時，均
      未在火災發生現場即奇峰公司之現在地。
（二）奇峰公司固曾於八十七年間，向太平洋產物保險股份有限公司投保保險金額為
      一千二百萬元、保險期間為八十七年二月七日起至八十八年二月七日止之火災
      保險，此有太平洋保險公司火災保險單一紙在卷可查。惟證人劉雲雄、何順光
      即太平洋保險公司職員於本院調查程序中均結證稱：奇峰公司自七十九年起至
      八十六年間，曾投保七年期之火災保險，保險金額為三千五百萬元，而於八十
      六、八十七年間二次續保時，其保險金額各為一千二百萬元，故奇峰公司在伊
      公司之投保記錄有三張保單等語，是奇峰公司向太平洋保險公司之投保記錄已
      長達約九年之久。另奇峰公司於八十七年間，因經濟不景氣，財務狀況瀕臨破
      產之境，無法繼續經營，因而函請各債權人於八十七年六月八日起至同年月十
      二日止申報債權，以利債權額統計暨分配之進行，於該期間內總計申報債權金
      額為一千一百餘萬元，惟奇峰公司該時現存之貨物價值約六百五十餘萬元等情
      ，有律師函二紙附卷可考，是以被告三人於八十七年向太平洋保險公司投保之
      最高保險金額為一千二百萬元，與八十七年六月八日起至同年月十二日止各債
      權人向奇峰公司所申報之債權總額為一千一百餘萬元相抵，所剩無幾，基此，
      被告三人實無詐領保險金之意圖及利益可言。
（三）被告三人所經營之奇峰公司，與告訴人舒格蘭公司已有五、六年之多次買賣家
      具交易往來，而被告公司均有付款之事實，為告訴人所不爭執，足認奇峰公司
      與告訴人公司間有長期之商業往來，且雙方互有相當之信賴關係。又本院向台
      灣土地銀行五甲分行函查奇峰公司使用被告戊○○帳戶之八十六年七月起至八
      十八年四月止之支票往來情形，被告公司自八十七年四月一日起至同年五月三
      十一日止，多次所存入之現金逾被告公司向告訴人公司訂貨之總貨款，且被告
      公司因存款不足經高雄市票據交換所列為拒絕往來戶之時間為八十七年六月十
      九日，有該銀行八十八年五月十四日五甲字第八八００一七三號函附支票存款
      戶往來明細表在卷可參，是被告公司自八十七年四月一日起至同年五月三十一
      日止，向告訴人公司陸續購買家具之時，尚非無資力清償。又當事人間依一般
      社會經驗，原須承擔具有信用風險之遠期票據交易，對事後票據不獲支付之結
      果，尤屬可得預見之不利益，要無債務人施用詐術而陷於錯誤可言。執此，告
      訴人不得僅以其所持有以被告戊○○、丁○○為名義簽發之遠期支票不獲兌現
      ，此債務不履行之客觀結果，遽以推測被告三人於交易之初，即存有詐欺取財
      之主觀犯意。
五、此外，本院復查無其他積極證據足資佐證認被告三人有公訴人所指訴之犯行，既
    不能證明被告三人犯罪，自均應諭知無罪之判決。
據上論斷，應依刑事訴訟法第三百零一條第一項規定，判決如主文。
本案經檢察官陳瑞堯到庭執行職務。
中    華    民    國     八十九     年      五      月      三十一      日
                                  臺灣高雄地方法院刑事第七庭
                                      法  官  何  悅  芳
右正本證明與原本無異。
如不服本判決，應於判決送達後十日內，向本院提出上訴狀。
                                      書記官  吳  良  美
中    華    民    國     八十九     年      六      月        一        日


司法院資訊處製作；財團法人民間司法改革基金會備份。
